臺灣彰化地方法院刑事判決　　　　　　 100年度訴緝字第65號
公　訴　人　臺灣彰化地方法院檢察署檢察官
被　　　告　粘明高
上列被告因偽造文書等案件，經檢察官提起公訴（89年度偵字第
7790 號），本院原以90年度訴字第535號案件審理，又重新改分
案號後，茲判決如下：
    主  文
本件免訴。
    理  由
一、按案件時效已完成者，應諭知免訴之判決，刑事訴訟法第30
    2條第2款定有明文。
二、公訴意旨略以：被告粘明高基於意圖為自己不法所有之概括
    犯意，連續於民國87年5月及6月間，持其所簽發、背面有偽
    造之「粘志忠」（粘志忠部分另為不起訴處分）背書、付款
    人為臺中區中小企業銀行鹿港分行、票面金額各新臺幣60萬
    、30萬元之支票2 紙，向胡忠正調現，致胡忠正不虞有詐如
    數出借，詎屆期提示，竟均因存款不足遭受退票，至今分文
    未償且置之不理，胡忠正始知受騙因認被告所為，係犯刑法
    第216條第行使刑法第210條偽造私文書以及第339條第1項詐
    欺取財罪嫌。
三、復查被告粘明高行為後，於94年2月2日修正公布之刑法，已
    自95年7月1日起生效施行，而追訴時效期間之長、短，關係
    行為人是否受到刑事追訴或處罰，追訴權時效完成者，應諭
    知免訴之判決，而免訴判決為實體判決，因此關於追訴權時
    效期間之修正，應屬實體刑罰法律變更，而有現行刑法第2
    條第1項規定之適用。再修正前刑法第80條規定：「（第一
    項）追訴權，因左列期間內不行使而消滅：一、死刑、無期
    徒刑或十年以上有期徒刑者，二十年。二、三年以上、十年
    未滿有期徒刑者，十年。三、一年以上、三年未滿有期徒刑
    者，五年。四、一年未滿有期徒刑者，三年。五、拘役或罰
    金者，一年。（第二項）前項期間，自犯罪成立之日起算。
    但犯罪行為有連續或繼續之狀態者，自行為終了之日起算。
    」、修正前刑法第83條規定：「（第一項）追訴權之時效，
    如依法律之規定，偵查、起訴或審判之程序不能開始或繼續
    時，停止其進行。（第二項）前項時效停止，自停止原因消
    滅之日起，與停止前已經過之期間，一併計算。（第三項）
    停止原因繼續存在之期間，如達於第八十條第一項各款所定
    期間四分之一者，其停止原因視為消滅。」，與修正後刑法
    第80條：「（第一項）追訴權，因下列期間內未起訴而消滅
    ：一、犯最重本刑為死刑、無期徒刑或十年以上有期徒刑之
    罪者，三十年。二、犯最重本刑為三年以上十年未滿有期徒
    刑之罪者，二十年。三、犯最重本刑為一年以上三年未滿有
    期徒刑之罪者，十年。四、犯最重本刑為一年未滿有期徒刑
    、拘役或罰金之罪者，五年。（第二項）前項期間自犯罪成
    立之日起算。但犯罪行為有繼續之狀態者，自行為終了之日
    起算。」及修正後刑法第83條：「（第一項）追訴權之時效
    ，因起訴而停止進行。依法應停止偵查或因犯罪行為人逃匿
    而通緝者，亦同。（第二項）前項時效之停止進行，有下列
    情形之一者，其停止原因視為消滅：一、諭知公訴不受理判
    決確定，或因程序上理由終結自訴確定者。二、審判程序依
    法律之規定或因被告逃匿而通緝，不能開始或繼續，而其期
    間已達第八十條第一項各款所定期間四分之一者。三、依第
    一項後段規定停止偵查或通緝，而其期間已達第八十條第一
    項各款所定期間四分之一者。（第三項）前二項之時效，自
    停止原因消滅之日起，與停止前已經過之期間，一併計算。
    」之規定不同，依現行刑法第2條第1項：「行為後法律有變
    更者，適用行為時之法律。但行為後之法律有利於行為人者
    ，適用最有利於行為人之法律。」之從舊從輕規定而為比較
    之結果，因修正後之上開刑法規定對於被告並非有利，故仍
    應適用被告行為時（即修正前）刑法第80條、第83條之規定
    ，計算本案之追訴權時效。
四、查本件被告粘明高被訴偽造私文書行為，因被告逃匿，經本
    院通緝，致審判之程序不能繼續，依修正前刑法第80條、第
    83 條之規定，並參照大法官會議63年釋字第138號、57年釋
    字第123號解釋及最高法院82年9月21日第10次刑事庭會議紀
    錄之意旨，已實施偵查及經提起訴訟，且在審判進行中，均
    不生時效進行之問題。復查依據所有卷宗資料，被告粘明
    高持偽造支票交予胡忠正分別係在87年5月以及6月間，故被
    告最後犯罪時間為87年6月間。被告被訴之刑法第216條之
    行使、偽造私文書罪，法定本刑為有期徒刑3年以上10年以
    下有期徒刑，依修正前刑法第80條第1項第2款之規定其追訴
    權時效為10年。加計通緝因而時效停止期間2年6月；加
    計檢察官實施偵查期間（89年10月11日告訴至90年3月21日
    偵查終結）共6月24日；加計本院審理期間，即90年5月7
    日起訴至本院發布通緝前一日期間（即90年7月15日）止共2
    月9日。故上述時間相加，被告本案之追訴權時
    效，至100年9月16日（即最後之犯罪時間以87年6 月15日起
    算），追訴權之時效業已完成。依照首開說明，爰不經言詞
    辯論，逕為免訴之判決。
五、據上論斷：應依刑事訴訟法第302條第2 款、第307條判決如
    主文。
中    華    民    國  100    年    9    月     21     日
                  刑事第四庭    審判長法官  姚銘鴻
                                法      官  陳義忠
                                法      官  蘇雅慧
以上正本證明與原本無異。
如不服本判決應於收受判決後10日內向本院提出上訴書狀，並
應敘述具體理由。其未敘述上訴理由者，應於上訴期間屆滿後
20日內向本院補提理由書(均須按他造當事人之人數附繕本)
「切勿逕送上級法院」。
告訴人或被害人對於判決如有不服具備理由請求檢察官上訴者，
其上訴期間之計算係以檢察官收受判決正本之日期為準。
中    華    民    國  100    年    9    月     21     日
                                    書記官  郭佳雯